臺灣高等法院刑事裁定
110年度毒抗字第1423號
抗  告  人  
即  被  告  魏俊義


上列抗告人即被告因違反毒品危害防制條例案件，不服臺灣新北
地方法院110年度毒聲字第1913號中華民國110年9月8日裁定（聲
請案號：臺灣新北地方檢察署110年度聲觀字第1683號、110年度
毒偵字第5137號），提起抗告，本院裁定如下：
    主  文
抗告駁回。
    理  由
一、原裁定意旨如附件「臺灣新北地方法院110年度毒聲字第191
    3號刑事裁定」所載。
二、抗告意旨略以：原裁定（聲請意旨部分）記載「臺灣新北地
    方法院以109年度訴字第1095號判決判處有期徒刑8月、5月
    尚待執行，認已不適合為附命戒癮治療之緩起訴處分」，惟
    本院已以110年度上訴字第2670號撤銷該判決，且抗告人即
    被告甲○○（下稱被告）目前有正當工作，也深知悔改，請求
    改為附命完成戒癮治療之緩起訴處分（下稱「附命緩起訴」
    ），讓被告得繼續正常家庭及社會生活等語。
三、經查，原裁定所載被告施用第二級毒品甲基安非他命之事實
    ，業據被告坦承不諱，並經警將其尿液送驗，呈安非他命類
    （安非他命、甲基安非他命）陽性反應，有台灣檢驗科技股
    份有限公司濫用藥物檢驗報告、新北市政府警察局受採集尿
    液檢體人姓名及檢體編號對照表等附卷可參，應堪信實。又
    被告前因施用毒品案件，經法院裁定送勒戒處所觀察、勒戒
    ，認無繼續施用毒品之傾向，於民國104年5月29日執行完畢
    釋放，距本件施用毒品犯行已逾3年，爰依毒品危害防制條
    例（下稱毒品條例）第20條第1項、第3項、觀察勒戒處分執
    行條例第3條第1項規定，准檢察官之聲請，而裁定被告應送
    勒戒處所觀察、勒戒，其期間不得逾2月，核其認事、用法
    尚無不合。
四、被告固執前詞提起抗告，惟查：
  ㈠按毒品條例所規定之觀察、勒戒處分，其立法意旨在幫助施
    用毒品者戒除毒癮，該處分之性質非為懲戒行為人，而係為
    消滅行為人再次施用毒品之危險性，目的在戒除行為人施用
    毒品之身癮及心癮；觀察、勒戒係導入一療程觀念，針對行
    為人將來之危險所為預防、矯治措施之保安處分，以達教化
    與治療之目的，可謂刑罰之補充制度，從而毒品條例本身所
    規定之觀察、勒戒及強制戒治等保安處分，雖兼具剝奪自由
    權利之性質，卻有刑罰不可替代之教化治療作用。是同條例
    規定之觀察、勒戒處分及附命緩起訴等附條件之緩起訴處分
    ，何者對於施用毒品者較為有利，端在何種程序可以幫助其
    戒除施用毒品之行為，尚非可由法院逕行認定附命緩起訴對
    施用毒品者係較有利，如從治療效果之觀點而論，亦難謂附
    命緩起訴必然較觀察、勒戒有利於行為人；復考量被告有數
    次施用毒品之紀錄（見卷附本院被告前案紀錄表），可知其
    自我控制及約束能力不足，難認機構外處遇得有效戒除其毒
    癮，則觀察、勒戒處分雖於短期內對其工作及家庭不無影響
    ，惟既能讓其脫離原本有可能接觸毒品之生活環境，未嘗不
    是使其根絕毒品惡習之契機。
  ㈡再檢察官適用刑事訴訟法第253條之1第1項及第253條之2對被
    告為緩起訴處分時，應「參酌刑法第57條所列事項及公共利
    益之維護」，並「認以緩起訴為適當」者，始得為之，可認
    檢察官應以向法院聲請觀察、勒戒為原則，於例外符合上揭
    緩起訴處分之要件時，始得另為附命緩起訴等附條件之緩起
    訴處分。本件檢察官聲請書所載「被告前於104年間經送觀
    察、勒戒執行完畢釋放後，仍屢犯施用毒品案件，且因施用
    毒品案件，經臺灣新北地方法院以109年度訴字第1095號判
    決判處有期徒刑8月、5月尚待執行，認已不適合為附命戒癮
    治療之緩起訴處分」，其中「臺灣新北地方法院以109年度
    訴字第1095號判決判處有期徒刑8月、5月」部分，雖於上訴
    後經本院以110年度上訴字第2670號撤銷原判決，改諭知公
    訴不受理確定，惟被告確有屢犯施用毒品案件之情形，檢察
    官認已不適合為附命緩起訴，仍難謂無據，故檢察官向法院
    聲請觀察、勒戒，難認其判斷有違法或裁量權濫用之情事，
    則法院原則上自應尊重檢察官職權之行使。準此，對於「3
    年後再犯」施用毒品罪之被告，究應採行附命緩起訴等附條
    件之緩起訴處分，抑或向法院聲請觀察、勒戒之處遇措施，
    要屬檢察官之裁量權，本件檢察官既聲請法院裁定觀察、勒
    戒，且無違法或裁量權濫用之情事，則法院僅得依法裁定被
    告送勒戒處所觀察、勒戒，以查其是否有施用毒品傾向，尚
    無自行以附命緩起訴等其他方式替代之權。
五、綜上所述，原審依檢察官之聲請，裁定被告應送勒戒處所觀
    察、勒戒，核其認事、用法並無違誤。本件被告所提抗告核
    無理由，應予駁回。
據上論斷，應依刑事訴訟法第412條，裁定如主文。
中　　華　　民　　國　　110 　年　　10　　月　　15　　日
                  刑事第四庭    審判長法  官  陳筱珮
                                      法  官  柯姿佐
                                      法  官  吳元曜
以上正本證明與原本無異。
不得再抗告。
                                      書記官  黃亮潔
中　　華　　民　　國　　110 　年　　10　　月　　15　　日
附件：臺灣新北地方法院110年度毒聲字第1913號刑事裁定
臺灣新北地方法院刑事裁定           110年度毒聲字第1913號
聲　請　人　臺灣新北地方檢察署檢察官
被      告  甲○○　男　（民國00年0月00日生）
                    身分證統一編號：Z000000000號
                    住新北市○○區○○路000號9樓
上列被告因違反毒品危害防制條例案件（110 年度毒偵字第5137
號），經檢察官聲請送觀察、勒戒（110 年度聲觀字第1683號）
，本院裁定如下：
    主  文
甲○○施用第二級毒品，應送勒戒處所觀察、勒戒，其期間不得
逾貳月。
    理  由
一、本件聲請意旨略以：被告甲○○基於施用第二級毒品之犯意，
    於民國110 年3 月26日0 時53分許為警採尿起回溯96小時內
    某時許，在新北市三重區之友人住處，以將第二級毒品甲基
    安非他命放置玻璃球吸食器內燒烤吸食煙霧之方式，施用甲
    基安非他命1 次。嗣於110 年3 月25日23時30分許，為警在
    新北市新莊區新泰路與公園一路口查獲，並經警採集其尿液
    送驗，結果呈安非他命、甲基安非他命陽性反應。經查，上
    揭犯罪事實，業據被告於偵查中坦承不諱，復有勘察採證同
    意書、新北市政府警察局受採集尿液檢體人姓名及檢體編號
    對照表、台灣檢驗科技股份有限公司110 年4 月13日濫用藥
    物檢驗報告（檢體編號：D0000000號）各1 份附卷可稽，是
    被告施用第二級毒品犯行堪以認定。又被告前於104 年間經
    送觀察、勒戒執行完畢釋放後，仍屢犯施用毒品案件，且因
    施用毒品案件，經本院以109 年審訴字第1095號判決判處有
    期徒刑8 月、5 月尚待執行，認已不適合為附命戒癮治療之
    緩起訴處分。爰依毒品危害防制條例第20條第3 項、第1項
    及觀察勒戒處分執行條例第3 條第1 項之規定，聲請裁定將
    被告送勒戒處所觀察、勒戒等語。
二、按犯毒品危害防制條例第10條之罪者，檢察官應聲請法院裁
    定，或少年法院（地方法院少年法庭）應先裁定，令被告或
    少年入勒戒處所觀察、勒戒，其期間不得逾2 月；依前項規
    定為觀察、勒戒或強制戒治執行完畢釋放後，3 年後再犯第
    10條之罪者，適用前2 項之規定，同條例第20條第1 項、第
    3 項分別定有明文。次按109 年1 月15日修正公布、同年7
    月15日施行之毒品危害防制條例第20條第3 項規定，犯第10
    條之罪於觀察、勒戒或強制戒治執行完畢釋放後，3 年後再
    犯第10條之罪者，適用本條前2 項之規定。上開所謂「3 年
    後再犯」，只要本次再犯（不論修正施行前、後）距最近1
    次觀察、勒戒或強制戒治執行完畢釋放，已逾3 年者，即該
    當之，不因其間有無犯第10條之罪經起訴、判刑或執行而受
    影響，最高法院109 年度台上大字第3826號刑事裁定參照。
    經查，上開事實業據被告於偵查中坦承不諱，且其為警查獲
    後，經採集其尿液送驗，結果呈安非他命、甲基安非他命陽
    性反應乙節，有勘察採證同意書、新北市政府警察局受採集
    尿液檢體人姓名及檢體編號對照表、台灣檢驗科技股份有限
    公司濫用藥物檢驗報告各1 份在卷可稽，是被告自白與事實
    相符，其施用第二級毒品犯行，堪以認定。又被告最近1次
    因施用毒品案件，經觀察、勒戒後認無繼續施用毒品之傾向
    ，而於104 年5 月29日執行完畢釋放，距本件施用毒品犯行
    已逾3 年，有臺灣高等法院被告前案紀錄表1 份在卷可參，
    故依前揭說明，即應再令觀察、勒戒，不因其間是否另犯該
    罪經起訴、判刑或執行而有不同。是本件聲請於法要無不合
    ，應予准許。
三、依毒品危害防制條例第20條第1 項、第3 項、觀察勒戒處分
    執行條例第3 條第1 項，裁定如主文。
中　　華　　民　　國　 110  　年　　9 　　月     8  　日
                  刑事第十二庭  法  官  陳志峯
上列正本證明與原本無異。
如不服本裁定，應於裁定送達後5 日內敘明抗告理由，向本院提
出抗告狀。
                                書記官　喻誠德
中　　華　　民　　國　 110  　年　　9     月　   8    日